【裁判字號】    98,聲再,93
【裁判日期】    980909
【裁判案由】    家暴殺人
【裁判全文】
臺灣高等法院臺南分院刑事裁定          98年度聲再字第93號
再審聲請人
即受判決人  甲○○
                    現於臺灣臺南監獄執行中
選任辯護人  林文淵  律師
上列聲請人因家暴殺人案件，對於最高法院97年度台上字第6296
號確定判決（本院案號：97年度上重更(二)字第52號，起訴案號：
臺灣嘉義地方法院檢察署90年度偵字第6209號、91年度偵字第
370 號），聲請再審，本院裁定如下：
    主  文
再審之聲請駁回。
    理  由
一、聲請再審意旨略以：原確定判決認定本案發生在民國90年8
    月27日凌晨零時30分許之火災係人為縱火，非意外造成，且
    係聲請人甲○○所故意造成，係以警方於案發後，在90年9
    月5日後陸續在火災現場客廳內搜索，在客廳東南角側電視
    機矮櫃前地上、客廳內電視機矮櫃西側近被害人蘇秋美陳屍
    臥室房門附近地上、客廳內近廚房門附近扣得燒焦機油罐共
    3只，另在前開電視機矮櫃置放茶杯、盤之置物格內，搜得
    具燒灼痕跡拖鞋1只、排炮3組、牛皮紙條1條，其中排炮1組
    置有類引線，及在火災現揚客廳內搜得棉被包裹吸收物水樣
    品、火災現場臥室床上死者頸部下衣服樣品，驗有一般市售
    成品汽油之特性成分，含有汽油類促燃劑成份為主要依據。
    惟上開警方於火災現場扣得之物，於本案火災在90年8月27
    日凌晨零時30分許發生時，並不存在於火災現場，有蘇秋美
    因死於火災現場，是該日（即90年8月27日）14時50分，經
    台灣雲林地方法院檢察署勘驗蘇秋美屍體後，認定本案火災
    係住宅火災，蘇秋美係意外死亡，而將蘇秋美之屍體發交家
    屬領回時，聲請人之胞兄乙○○依照習俗慣例，曾在當日下
    午經由其友人陳培墩介紹聘請一道士許應進入火災現場為蘇
    清美超渡引魂，是90年8月27日火災現場之情形，有該名道
    士進入見聞，若傳喚其到庭為證人，應足以證明90年8月27
    日火災現場並不存在上開警方於90年9月5日後陸續在火災現
    場扣得之上開之機油罐等物。然火災現場在90年8月27日曾
    經該名道士進入見聞等情，聲請人直至97年12月21日始經聽
    聞，其後經聲請人之家屬向陳培墩查詢，始得以知悉。綜上
    ，90年8月27日火災現場應無上開警方於90年9月5日後陸續
    在火災現場扣得之物存在，證人許應於本案訴訟中到庭就90
    年8月27日火災現場實際情形作證，應足以澄清聲請人非造
    成本案火災者，且本案火災亦非人為縱火，為此聲請人爰依
    刑事訴訟法第420條第1項第6款之規定聲請再審等語。
二、按因發見確實之新證據，足認受有罪判決之人應受無罪之判
    決者得聲請再審，固為刑事訴訟法第420條第1項第6款所明
    定。惟所謂發見新證據，係指該證據當時已經存在，為法院
    及當事人所不知，不及調查斟酌，至其後始行發見，且就證
    據本身形式上觀察，固不以絕對不須經過調查程序為條件，
    但從證據之本身形式上觀察，必須可認為確實足以動搖原確
    定判決者，始足當之，最高法院88年度台抗字第257號裁定
    參照。此受理聲請再審之最後事實審法院，應就聲請再審理
    由之所謂「新證據」，是否具備事實審判決前已經存在，為
    法院、當事人所不知，事後方行發見之「嶄新性」，及顯然
    可認足以動搖原有罪確定判決，應為無罪、免訴、免刑或輕
    於原判決罪名之「顯然性」二要件，加以審查，為判斷應否
    准予開始再審之準據，最高法院85年度台抗字第308號裁定
    參照。
三、經查：
  (一)本件原確定判決已就聲請人即被告甲○○所犯殺人罪之理由
    敘述甚詳，並說明蘇秋美亡故後，因屍體逕送北港媽祖醫院
    放置，故由臺灣雲林地方法院檢察署檢察官，會同檢驗員於
    90年8月27日14時50分許，至上址相驗屍體，但因甲○○於
    火災發生時，未在現場，疏未發現有任何他殺嫌疑，致未深
    入蒐證，逕以意外死亡為原因，而簽發相驗屍體證明書，嗣
    經臺灣雲林地方法院檢察署檢察官獲悉甲○○涉嫌殺害蘇秋
    美後，即命令解剖蘇秋美屍體，並於90年9月3日將蘇秋美遺
    體，運返北港媽祖醫院，迨王約翰解剖後，發現茶杯內殘存
    之牛奶，有汽油味，被害人臉部燒黑，但頭髮未燒掉；大腿
    肌肉炸開，但陰毛及內褲未遭火焚；身體、手部肌肉被燒焦
    ，但背部只有火烤的痕跡，與一般火災有別，故向承辦檢察
    官報告，才次第於90年9月5日、7日、12日為多次蒐證。被
    害人屍體經解剖並採集血液、胃內容物連同現場扣得被害人
    所用瓷杯中牛乳，經送驗結果，均呈第二級毒品ＧＨＢ陽性
    反應，此有法務部法醫研究所鑑定書可參。警方另於火災之
    客廳東南角側電視櫃前地上、電視櫃西側近臥室門附近已燒
    焦棉被內、近廚房門附近各扣得燒焦機油罐1只；於電視櫃
    置放茶杯、盤之置物格內，搜得具燒灼痕跡拖鞋1只、排炮
    3組、條狀牛皮紙條1條，排炮3組，每組2顆，1組以膠帶黏
    在拖鞋上，上置有類引線，另2組自中間橫向切開等情，業
    據證人即警員蔡重志、己○○、丁○○、丙○○結證在卷，
    並有現場蒐證照片49張、蒐證錄影帶1卷；該錄影帶經法院
    勘驗結果，顯示警方確在火災現場客廳內搜得機油罐、表面
    燒焦棉被等物。上開機油、鞭炮等物非其等所有，亦據證人
    即被害人之兄長戊○○、蘇榮清及庚○○等人證述明確，是
    上開物品，應非為他人刻意攜入，且上揭證物，確係警方搜
    索火災現場時所發現，非為他人事後所栽贓。是本件原確定
    判決依調查證據所得，而認定聲請人確有上開之犯行，其證
    據之斟酌取捨，並無違背一般經驗法則及論理法則之情事，
    聲請人於判決確定前之答辯，業為原判決所摒棄不採，原確
    定判決亦已詳為說明理由在卷。
  (二)本件聲請人主張發現證人即於90年8月27日進入火災現場為
    蘇清美超渡引魂之道士許應，曾見聞火災現場之情形，足以
    證明90年8月27日火災現場應無警方於90年9月5日後陸續在
    火災現場扣得之物存在云云。惟查，道士許應固為聲請人之
    前所未曾主張之證人，同時聲請人表明乃97年12月21日始聽
    聞此證人，符合所謂「新證據」之要件。惟道士許應縱曾至
    火災現場，然其至火災現場僅為招魂之儀式，其並非刻意至
    現場查看或蒐證，且其亦非受過訓練之專業蒐證人員，自難
    期待其於招魂當時亦會順便仔細勘查火災現場狀況，並注意
    現場有何物品遺留或無何物品。因此，縱使道士許應證稱未
    見到現場有上述據以為有罪判決之證據，也無法認定上開證
    據當時確實不存在，而是事後有人故意置放者！況查，上揭
    火災現場扣得之證物，確係警方搜索火災現場時所發現，且
    被害人屍體經解剖並採集血液、胃內容物連同現場扣得被害
    人所用瓷杯中牛乳，經送驗結果，均呈第二級毒品ＧＨＢ陽
    性反應，已如前述，則從形式上觀察，縱使傳喚證人即道士
    許應到場陳述，亦不影響聲請人殺人犯行之認定，是聲請人
    上開主張顯不足以推翻原判決認定事實之基礎，而改為有利
    於聲請人認定之依據。揆諸前揭說明，聲請人之主張自與刑
    事訴訟法第420條第1項第6款之「顯然性」要件尚有未合。
四、綜上所述，原確定判決已詳敘認定犯罪事實之依據及憑以認
    定之理由，並對再審聲請人否認犯罪之辯詞，如何不足採信
    ，均已依據卷內資料予以指駁及說明。聲請人上開所稱之再
    審事由，難認係屬「因發現確實之新證據，足認聲請人應受
    無罪、或輕於原判決所認罪名之判決」，核與刑事訴訟法第
    420條第1項第6款之再審要件不合，聲請人再審之聲請，難
    認為有理由，應予駁回。
五、據上論斷，應依刑事訴訟法第434條第1項，裁定如主文。
中    華    民    國    98    年    9     月    9    日
                  刑事第四庭    審判長法  官  吳志誠
                                      法  官  吳森豐
                                      法  官  彭喜有
以上正本證明與原本無異。
如不服本裁定，應於收受本裁定後五日內向本院提出抗告狀。
                                      書記官  黃子起
中    華    民    國    98    年    9     月    9     日


司法院資訊處製作；財團法人民間司法改革基金會備份。
